臺灣高等法院臺南分院刑事裁定　　　　 96年度交抗字第100號
抗　告　人　甲○○即楊家奕
上列抗告人因違反道路交通管理處罰條例號案件，不服臺灣臺南
地方法院中華民國96年5月22日裁定（95年度交聲字第1140號）
，提起抗告，本院裁定如下：
    主  文
抗告駁回。
    理  由
一、原處分意旨略以：異議人即受處分人甲○○（92年11月26日
    更名，下稱異議人）騎乘車號BX9-505號重型機車，於民國9
    5年8月16日2時40分許，在臺南市○○路○段208號前，因「
    騎乘機車經警攔檢後，拒絕接受酒精濃度測試之檢定」，經
    員警當場開單舉發後，再由原處分機關即交通部公路總局嘉
    義區監理所臺南監理站以違規事實明確，依道路交通管理處
    罰條例（下稱處罰條例）第35條第4項第4款之規定，裁處異
    議人罰鍰新臺幣（下同）6萬元並吊銷駕駛執照三年內禁考
    等語。
二、聲明異議意旨略以：異議人於95年8月16日凌晨2點30分由台
    南市○○路206燒烤店下班時，原欲由同事龔益輝騎乘車號
    BX9-505號重型機車載異議人返家，但龔益輝叫異議人先到
    門口等待他將門窗、鐵窗鎖緊後，再載異議人回家，此時恰
    巧有台南市警察局第一分局警員彭孟麒 (異議狀誤載為彭孟
    麟)駕警車經過206店門前，指稱異議人酒後駕車，異議人向
    彭員稱並未駕駛該車，是剛下班出來，要等同事龔益輝載異
    議人回家等情，但彭員並不採信，異議人於被舉發時並未駕
    車，亦未發動引擎，只是坐在機車上，自無接受酒測之義務
    ，然彭姓警員執意取締，實屬擾民。餘如異議狀所載（見原
    審卷第3至5頁），為此請求撤銷原處分等語。
三、本件抗告意旨略以：抗告人於95年8月16日凌晨2點30分由台
    南市○○路206燒烤店下班時，同事龔益輝叫抗告人先到門
    口等候，待他將門窗、鐵門鎖妥後，再由他騎乘車號BX9-50
    5號的重型機車載異議人返家。此時台南市警察局第一分局
    警員彭孟麒駕警車經過206店門前，對抗告人予以盤查並指
    稱抗告人酒駕，惟抗告人被舉發之時固已喝酒，然並未駕車
    ，亦未發動引擎，彭姓警員卻執意取締，捏造不實事實對抗
    告人開立罰單，為此請求傳訊彭姓警員取締當日之同行員警
    ，以究明當日取締始末，並撤銷原處分等語。
四、按汽車駕駛人拒絕接受酒精濃度測試之檢定者，處6萬元罰
    鍰，並當場移置保管該汽車及吊銷該駕駛執照；汽車駕駛人
    ，曾依處罰條例第35條第4項前段之規定吊銷駕駛執照者，3
    年內不得考領駕駛執照，道路交通管理處罰條例第35條第4
    項前段、第67條第2項前段，分別定有明文。
五、本院審酌：
(一)、抗告人甲○○於95年8月16日2時40分許，在臺南市○○路○
    段208號前，曾服用酒類，拒絕接受員警檢測酒精濃度及經
    舉發機關，以「拒絕接受酒精濃度測試之檢定」為由予以製
    單舉發，後經原處分機關以抗告人之違規事實明確，乃依處
    罰條例第35條第4項前段之規定，裁處抗告人6萬元罰鍰並吊
    銷駕駛執照三年內禁考乙節，有：
    原處分機關嘉監南字第裁74-S00000000號裁決書。
    臺南市警察局南市警交字第S00000000號舉發違反道路交
      通管理事件通知單。
    等件為證，且為抗告人所不否認，此部分事實當可認定。
(二)、證人即舉發員警彭孟麒於原審調查中證稱：「本件是我舉發
    的，在舉發當時有錄音」、「我們是在異議人駕車行進中攔
    停的，異議人沒有戴安全帽」、「後來我在異議人的身上聞
    到濃厚的酒味，所以進行酒測」、「異議人從燒烤店騎出不
    到5-10公尺，我認為異議人態度囂張，應該開單舉發」 (見
    原審卷第60、61頁)、「案發當時異議人從照片黑色車子（
    車頂上有售字之車輛）接近門牌號碼下方的位置，騎到隔壁
    機械公司招牌電話號碼最後一字『6』下方的位置。異議人
    騎乘的路線是斜的。異議人騎乘時雙腳從頭到尾都有離地，
    且異議人沒有戴安全帽。我看到異議人是騎乘在柏油路面上
    ，是我們示意停車後，他才將車子停在路邊水泥蓋上。我覺
    得我跟異議人並無怨隙，沒有必要陷害異議人，是異議人態
    度不佳，我承認我從嚴執法，堅持依法告發」等語 (見原審
    卷第100、101頁)，已證明抗告人酒後騎乘機車之事實。而
    依證人彭孟麒警員所繪抗告人駕駛車輛行駛之路線圖 (見原
    審卷第105頁)已證明抗告人駕車行駛之地點係道路無疑；又
    證人係因看見抗告人駕駛機車時未載安全帽而予以攔檢，其
    攔檢之動機並無任何不法；後因靠近抗告人聞到抗告人身上
    有酒味，且抗告人拒絕檢測酒精濃度，因而舉發本件之違規
    行為自亦無任何不法或不當。另參以證人彭孟麒與抗告人間
    ，不僅未有任何怨隙，且係毫不相識之人，衡情證人應無設
    詞攀誣，或是虛構違規事實以陷害抗告人之理。何況警員執
    行公務時，本身即受有行政懲處責任之監督，再其到庭具結
    作證，更係以刑事責任擔保其證言之真實性，故證人之上開
    證述內容，以及其所記錄舉發之本件違規事實，經核應無不
    可採信之處。因之抗告人於前述時、地之違規行為，應可認
    定。
(三)、其次交通勤務警察或依法令執行交通稽查任務人員，開單舉
    發違反道路交通管理處罰條例所列之違規事實，經公路主管
    機關或警察機關所為之裁決處罰，本質上為行政處分，係公
    務員基於職務上權力，依法就特定之具體事件所為具公法上
    效果之單方行政行為，基於公務員為公法上行為具有公信力
    之原則，該行政行為當可被推定為真正，其據以依法處分之
    事實認定亦為正確無誤。本此公信原則，乃立法者賦予行政
    機關制定違反道路交通事件統一裁罰標準及處理細則，使執
    勤警員得當機處分以達其維護交通秩序、安全之行政目的。
    再按執行交通勤務警察依法律規定製單舉發違反道路交通管
    理處罰條例所列之違規事實，並由公路主管機關加以處罰，
    即係行政處分，受處分人不服公路主管機關所為之處罰，依
    道路交通管理處罰條例第87 條之規定向管轄地方法院聲明
    異議，自屬行政救濟程序，其舉證責任分配，應採民事訴訟
    上舉證責任分配原則，87年10月28 日修正公布之行政訴訟
    法第136條同揭此旨，而明文規定準用民事訴訟法第277條舉
    證責任分配之原則。是此，抗告人雖以前情置辯，惟就其本
    人於上揭時地，未酒後駕車以致無接受酒測義務乙節，並未
    提出確實事證以供法院調查，是其所辯尚非可信，法院亦查
    無任何證據足資證明執勤員警有捏造事實違法取締之情事存
    在，則執勤警員本其維護交通秩序、安全職責所為之舉發，
    自應受到合法、正確之推定。
(四)、次查，抗告人經原審改列為證人後，於原審調查中證稱：「
    近一、二個月，龔益輝每天都有載我上下班，不可能沒有載
    我」云云 (見原審卷第80、81頁)；另證人龔益輝於原審調
    查中亦證稱：近三、四個月我均是準時上下班，我沒有未搭
    載異議人的時候，都是我載異議人上下班」云云 (見原審卷
    第83、84頁)。然證人蔡榮傑於原審調查中卻證稱：「如果
    龔益輝休假我會去載他 (指異議人)」云云 (見原審卷第86
    頁)，依此就本件舉發前近幾月內是否有龔益輝以外之人載
    抗告人上下班乙節，抗告人與證人龔益輝二人之證言與證人
    蔡榮傑之證言即有出入，渠等證言之真實性已足以令人起疑
    ，況抗告人與證人黃韋達、蔡榮傑等人間或為同事或為206
    燒烤店之股東間之關係，渠等證言顯有迴護抗告人之嫌而不
    足採。又縱認抗告人辯稱近一、二個月來證人龔益輝每日均
    騎機車載送異議人上下班云云屬實，亦無法證明抗告人於上
    揭時地沒有酒後駕車之違規行為。再縱認於上揭時地抗告人
    確係坐在機車上等待證人龔益輝騎機車載抗告人返家，如抗
    告人在等待的過程當中，有發動引擎，騎乘機車於道路上行
    駛之事實，縱然時間短暫、距離不長，仍屬駕駛機車之行為
    ，而有接受員警酒精濃度檢測之義務。
(五)、依此，足認抗告人所辯應係事後卸責之詞而不足採信，此外
    復有：彭孟麒警員舉發當時之現場錄音內容及職務報告1紙
    附卷可證，本件事證已甚明確，抗告人酒後駕車拒絕員警測
    試其酒精濃度之違規行為已足堪認定。至抗告人請求傳訊彭
    姓警員取締當日之同行員警，以究明當日取締始末云云，本
    件事證已明確，故無必要，附此敘明。
(六)、抗告人前述違規事實，係違反處罰條例第35條第4項前段之
    規定，已如前述。揆諸上開規定，原處分機關據此引用前開
    法條第35條第4項前段，並參酌違規時之違反道路交通管理
    事件統一裁罰基準表，裁處異議人6萬元部分，於法尚無違
    誤。
(七)、惟異議人並未領有重型機器腳踏車駕駛執照，此有原處分機
    關96年2月15日嘉監南字第0960103920號函可稽，原處分機
    關仍引處罰條例第35條第4項前段之規定裁處異議人吊銷駕
    駛執照部分即失其依據，即有不當。
(八)、另按處罰條例第67條前4項不得考領駕駛執照規定，於汽車
    駕駛人係無駕駛執照駕車者，亦適用之，處罰條例第67條第
    5項亦有明文，依此原處分機關裁處異議人3年內禁考駕駛執
    照部分，即仍有所據，附此敘明。
六、原審以聲明異議雖無理由，然原處分顯有不當，裁定將原處
    分經聲明異議部分撤銷，並自為裁處抗告人罰鍰新台幣陸萬
    元；參年內不得考領駕駛執照。本院經核其認事用法均無違
    誤，抗告人以當時伊並未騎乘該重型機車，自無接受酒測之
    義務，警方卻仍執意取締告發云云，指摘原裁定為不當，為
    無理由，應予駁回。
七、據上論結，應依道路交通案件處理辦法第26條、刑事訴訟法
    第412條，裁定如主文。
中　　華　　民　　國　　96　　年　　7　　月　　31   　日
                  刑事第六庭  審判長法　官  蔡崇義
                                    法　官  董武全
                                    法　官  曾文欣
以上正本證明與原本無異。
不得再抗告。
　　　　　　　　　　　　　　　　　　書記官  李育儒
中　　華　　民　　國　　96　　年　　8 　　月　　1 　　日
